臺灣高等法院刑事判決
109年度交上訴字第42號
上  訴  人  臺灣桃園地方檢察署檢察官                  
被      告  范姜良



上列上訴人因被告公共危險案件，不服臺灣桃園地方法院107年
度審交訴字第48號，中華民國108年7月23日第一審判決（起訴案
號：臺灣桃園地方檢察署106年度偵字第21650號），提起上訴，
本院判決如下：
    主  文
上訴駁回。
    理  由
一、公訴意旨略以：被告范姜良於民國106年7月5日晚間10時許
    ，騎乘車牌號碼000-000號普通重型機車，沿桃園市楊梅區
    楊新路往新屋方向行駛，於同日晚間10時35分許，駛至桃園
    市楊梅區新成路與楊新路交岔路口時，未禮讓直行車而貿然
    左轉，欲往同市區新成路方向時，適被害人黃浩翔騎乘車牌
    號碼000-0000號普通重機車沿同市區楊新路往新屋方向直行
    ，雙方因閃避不及發生碰撞，致被害人人車倒地，受有右側
    髖部挫傷、右側肩膀及右側膝部多處擦傷等傷害（過失傷害
    部分未據告訴），詎被告於肇事致人受傷後，竟未對傷者施
    以必要之救護或向警察機關報案，即置傷者黃浩翔救護於不
    顧，反而騎車逃逸。因認被告係涉犯刑法第185條之4之肇事
    致人受傷而逃逸罪嫌。
二、按犯罪事實應依證據認定之，無證據不得認定其犯罪事實；
    不能證明被告犯罪者，應諭知被告無罪之判決，刑事訴訟法
    第154條第2項、第301條第1項分別定有明文。又事實之認定
    ，應憑證據，如未發現相當證據或證據不足以證明，自不能
    以推測或擬制之方法，為裁判基礎。至於認定不利於被告之
    事實，須依積極證據，苟積極證據不足為不利於被告事實之
    認定時，本於無罪推定原則，應為有利於被告之認定；而所
    謂「積極證據足以為不利被告事實之認定」係指據為訴訟上
    證明之全盤證據資料，在客觀上已達於通常一般之人均不致
    於有所懷疑，而得確信被告確曾犯罪之程度，若未達到此一
    程度，而有合理懷疑之存在時，即無從為有罪之認定。
三、公訴人認被告范姜良涉有前開肇事致人受傷而逃逸罪嫌，無
    非係以被告於警詢、偵訊中之供述，證人即被害人黃浩翔於
    警詢及偵查中之指訴、天成醫院診斷證明書1紙、桃園市政
    府警察局楊梅分局道路交通事故現場圖、道路交通事故調查
    表㈠、㈡、照片25張、桃園市政府警察局疑似道路交通事故肇
    事逃逸追查表、道路交通事故肇事人自首情形紀錄表、桃園
    市政府警察局舉發違反道路交通管理事件通知單、酒精測定
    紀錄表2 份、員警職務報告2份等為主要之論據。
四、訊據被告於固坦承有於前開時、地與被害人發生車禍一情不
    諱，惟堅詞否認有何肇事致人受傷而逃逸之犯行，辯稱：是
    我遭被害人撞到，他撞到我車後倒下來，我有先問他有沒有
    怎樣，當時他還回答沒有怎樣，且身上穿著的衣服、褲子也
    都沒有破，所以我覺得被害人沒有受傷，被害人主要因為騎
    乘的機車是新買的受損要我賠償，新臺幣（下同）2、3萬還
    是3 、4萬元，我覺得要求太高我沒有辦法賠償才離開現場
    等語。
五、經查：
  ㈠被告范姜良於106年7月5日晚上10時許，騎乘車牌號碼000-00
    0號普通重型機車，沿桃園市楊梅區楊新路往新屋方向行駛
    ，於同日晚間10時35分許，駛至桃園市楊梅區新成路與楊新
    路交岔路口，欲左轉同市區新成路方向之時，適有被害人黃
    浩翔騎乘車牌號碼000-0000號普通重機車沿同路同向在被告
    之左後方行駛，見被告左轉時已閃避不及而發生碰撞，當場
    人、車倒地，被告彼時雖有於現場停留，然未待警員到場處
    理，亦未獲得被害人之允許即先行離去等情，業據被告供稱
    在案（見偵字卷第5至6頁、第50頁至背面），核與證人即被
    害人黃浩翔於警詢、偵訊時證述之情節（見偵字卷第11頁至
    背面、第65至66頁）大致相符，復有道路交通事故現場圖、
    道路交通事故調查表㈠、㈡、現場照片25張等（見偵字卷第15
    頁、第17至18頁、第21至27頁）在卷可稽，是前揭事實，首
    堪認定。
  ㈡又證人黃浩翔因前開車禍而受有右側髖部挫傷、右側肩膀及
    右側膝部多處擦傷等傷害一節，復據證人黃浩翔於偵查中證
    述明確（見偵字卷第11頁背面、第65頁背面），並有天成醫
    院診斷證明書（見偵字卷第27頁）在卷可按。觀之證人黃浩
    翔所受傷害，均屬挫傷、擦傷等屬較輕微之傷勢，且以其與
    被告係因騎乘機車發生碰撞，致人、車倒地，是證人黃浩翔
    前開所陳其係因本件車禍而受有右側髖部挫傷、右側肩膀及
    右側膝部多處擦傷之傷害，亦堪認定。
  ㈢是本件爭點即係被告是否於車禍當下知悉被害人因本件車禍
    受有傷害之情事？依證人即被害人黃浩翔於原審審理時證稱
    ：發生碰撞後我人車倒地，當時被告有問我人有沒有怎樣，
    我當下就直接站起來與被告對談，我應該是回答「沒有怎麼
    樣」，但我所謂沒有怎麼樣是指我傷勢不嚴重的意思，關於
    我受挫傷的部分，也是後來才腫起來的等語（見原審卷第37
    頁）。可見被告前揭所辯，其當下即有詢問證人黃浩翔人有
    沒有怎樣，證人係回覆其人沒有怎樣一節，核屬實情。至證
    人黃浩翔雖於審理時證稱其所謂人沒有怎麼樣，係指傷勢不
    嚴重之意，並表示其於檢察官訊問時所稱被告應該知道其受
    傷一節，係因發生撞擊後，其還在地上滑行，且身體有被車
    子壓到，因此認為被告應該會感覺其有受傷，另外，被害人
    當天係著短褲，從外觀上可看到被害人膝部擦傷等語（見原
    審卷第77至78頁）。惟審酌被告於事故發生後，隨即上前詢
    問被害人情況，顯見被告於車禍後第一時間下車之目的，即
    在確認被害人是否因本件車禍受有傷害、傷勢如何；而被害
    人當下既然表示：「沒有怎樣」，復能隨即起身回應被告所
    詢，被告因而主觀上認定被害人未因車禍受有傷害一情，實
    非無據。參以卷附車損照片，顯示被告與被害人所騎乘之機
    車車殼均完整而無破裂（見偵字卷第21至27頁），足徵被害
    人於原審審理時證稱其等發生車禍時之撞擊力道不大等語（
    見原審卷第37頁正面），核與事實相符。再者，本案未見有
    何車禍後迅即拍攝被害人所陳之膝部擦傷情況之照片附卷，
    案發時點又屬夜間，已難憑認確有被害人所陳其在車禍現場
    時，膝部即有得以肉眼察覺之擦傷一情；況被害人於原審審
    理時尚稱其所受挫傷部分，亦係之後才腫起來等語（見原審
    卷第37頁），從而，實難據此逕認被告於車禍事故發生之時
    即能知悉被害人受有前揭傷害。
  ㈣是以，縱使被害人於本件車禍發生後有人車倒地、滑行、遭
    機車壓到身體而受有前述傷害之情況。然審酌本件車禍之撞
    擊力道非鉅，且於發生碰撞之後，被告及被害人所騎乘之機
    車車殼亦未有破裂情事；另被害人僅受到右髖部、右肩、右
    側膝小範圍之挫傷、擦傷等較輕微之傷勢，挫傷部分更係事
    後才腫起來；且被告於碰撞後，旋上前詢問被害人有沒有怎
    樣，而被害人除能隨即起身與被告交談外，更當場回應其人
    沒有怎樣，綜此各情，被告所辯之其認為被害人於車禍後並
    未受有傷害一節，應可採信，準此，被告未經被害人之同意
    下從現場離去，亦難斷認其具有肇事致人受傷而逃逸之主觀
    犯意，尚難以該罪責相繩。
六、綜上所述，公訴人所舉各項證據，仍不足以作為認定被告犯
    罪之積極證明。此外，復查無其他積極證據證明被告確有公
    訴人所指之肇事逃逸之犯行。是依上開說明，自應為有利於
    被告之認定。則本件尚不能證明被告犯罪，應為無罪判決之
    諭知。
七、原審同前認定，以不能證明被告犯罪，而諭知被告無罪，經
    核其認事用法、證據之取捨，均已詳為敘明，並無不合。檢
    察官上訴意旨仍執陳詞，就原審證據取捨指摘，認被告涉犯
    肇事致人受傷而逃逸罪嫌云云，為無理由，其上訴應予駁回
    。　
據上論斷，應依刑事訴訟法第368條，判決如主文。
本案經檢察官陳映妏提起公訴，檢察官陳師敏提起上訴，檢察官
孫治遠到庭執行職務。
中　　華　　民　　國　　109 　年　　5 　　月　　21　　日
                  刑事第二十一庭審判長法　官  許宗和
                                      法　官  章曉文
                                      法　官  黃玉婷
以上正本證明與原本無異。
檢察官如不服本判決，應於收受送達後20日向本院提出上訴書狀
，惟須受刑事妥速審判法第9條限制。其未敘述上訴之理由者，
並得於提起上訴後20日內向本院補提理由書(均須按他造當事人
之人數附繕本)「切勿逕送上級法院」。
刑事妥速審判法第9條：
除前條情形外，第二審法院維持第一審所為無罪判決，提起上訴
之理由，以下列事項為限：
一、判決所適用之法令牴觸憲法。
二、判決違背司法院解釋。
三、判決違背判例。
刑事訴訟法第 377 條至第 379 條、第 393 條第 1 款之規定，
於前項案件之審理，不適用之。
                                      書記官  傅國軒
中　　華　　民　　國　　109 　年　　5 　　月　　21　　日